【裁判字號】    96,訴,1365
【裁判日期】    971007
【裁判案由】    違反毒品危害防制條例
【裁判全文】
臺灣屏東地方法院刑事判決              96年度訴字第1365號
公  訴  人  臺灣屏東地方法院檢察署檢察官
被      告  甲○○
指定辯護人  李靜怡律師（義務辯護）
被      告  丙○○
指定辯護人  本院公設辯護人張宏惠
上列被告因違反毒品危害防制條例案件，經檢察官提起公訴（96
年度偵字第3921號），本院判決如下：
    主  文
甲○○犯附表一所示共同販賣第一級毒品罪，共肆罪，各處有期
徒刑拾伍年陸月，並均褫奪公權拾年。附表二編號(一)、(四)、(五)、
(六)、(八)所示之物各沒收如所示；又共同意圖販賣而持有第二級毒
品，處有期徒刑伍年陸月。附表二編號(二)、(四)、(五)、(六)所示之物
各沒收如所示；又明知為禁藥而轉讓，處有期徒刑壹年；應執行
有期徒刑貳拾伍年，褫奪公權拾年。扣案如附表二編號(一)、(二)、
(四)、(五)、(六)、(八)所示之物各沒收如所示。
丙○○犯附表一編號(三)所示共同販賣第一級毒品罪，處有期徒刑
拾伍年貳月，褫奪公權捌年。附表二編號(一)、(四)、(五)、(六)、(八)所
示之物各沒收如所示；又犯附表一編號(一)、(二)、(四)所示共同販賣
第一級毒品罪，共罪，各處有期徒刑拾貳年，並均褫奪公權陸
年。附表二編號(一)、(四)、(五)、(六)、(八)所示之物各沒收如所示；又
共同意圖販賣而持有第二級毒品，處有期徒刑伍年貳月。附表二
編號(二)、(四)、(五)、(六)所示之物各沒收如所示；扣案如附表二編號
(三)、(七)所示之物均沒收如所示；應執行有期徒刑拾捌年，褫奪公
權捌年。扣案如附表二所示各物均沒收如所示。
    事  實
一、甲○○基於意圖營利而販賣第一級、第二級毒品之犯意，以
    每日新臺幣（下同）2 、3 千元不等，或免費提供毒品甲基
    安非他命供施用為代價，將其經不詳來源取得，包括附表一
    、二所示嗣經販售及扣案之第一級毒品海洛因、第二級毒品
    甲基安非他命，交由與之有前開共同犯意聯絡之丙○○持有
    以俟機向不特定人販售，並提供其所有而配掛另行委託不知
    情之友人壬○○於民國96年5 月23日向遠傳電信公司代辦商
    申請所得，門號0000000000號預付卡之行動電話手機1 支為
    聯絡販毒使用，經丙○○出面按附表一所列時間、地點及內
    容，販賣第一級毒品海洛因予乙○○、庚○○、辛○○、戊○○等人施用。嗣丙○○於96年6 月14日上午10時許，搭乘
    由不知情之友人己○○所駕駛之車牌號碼BO-6657 號自用小
    客車，至屏東縣恆春鎮網紗里驛站加油站旁統一便利超商前
    ，向甲○○領取如附表二編號(一)、(二)所示供販售之毒品，並
    接受甲○○轉讓如附表二編號(三)所示供其施用之甲基安非他
    命6 小包（與上開供販賣之毒品各以標籤區別）後，仍搭乘
    上開己○○駕駛之自用小客車，並與甲○○駕駛之車牌號碼
    0132-ME 號自用小客車相隨駛往屏東縣恆春鎮恆春工商附近
    時，為巡邏警員認為形跡可疑而尾隨至屏東縣恆春鎮○○路
    3 巷6 號前方對兩車進行攔檢，當場在丙○○所乘坐之車號
    BO-6657 號自用小客車內起出裝有如附表二所示海洛因41包
    、甲基安非他命20包、藥鏟1 支、空夾鍊袋4 個之茶葉罐1
    只，及配掛門號0000000000號SIM 卡之行動電話手機1 支，
    並經丙○○於警詢中自首附表一編號(一)、(二)、(四)所示3 筆販
    賣第一級毒品予乙○○、庚○○（2 次）之犯行而循線查獲
    。
二、案經屏東縣警察局恆春分局報告臺灣屏東地方法院檢察署檢
    察官偵查起訴。
    理  由
一、證據審查部分：
  (一)按被告以外之人（含證人、鑑定人、告訴人、被害人、共同
    被告等）於審判外之陳述雖不符刑事訴訟法第159 條之1 至
    之4 等4 條之規定，而經當事人於審判程序同意作為證據，
    法院審酌該言詞陳述或書面陳述作成時之情況，認為適當者
    ，亦得為證據，刑事訴訟法第159 條之5 第1 項定有明文。
    其立法意旨在於傳聞證據未經當事人之反對詰問予以核實，
    原則上即予排除，惟若當事人放棄反對詰問權，於審判程序
    中表明同意以該等傳聞證據為證；基於尊重當事人對傳聞證
    據之處分權，並充實證據資料以利真實發見，強化言詞辯論
    功能，促使訴訟程序順暢進行，則予上開傳聞證據亦具有證
    據能力。本件公訴人就被告丙○○被訴部分，提出證人己○○、乙○○、辛○○、戊○○、壬○○於警詢中所為陳述等
    證據方法，除經被告丙○○於本院行準備程序時明示同意採
    為證據，依其製作係警員在日常辦公所在之警局內依法詢問
    ，並以全程錄音方式擔保過程之正當性，詢畢並由受詢人審
    視記載內容後簽名以示與所述意旨相符，不當製作之可能性
    極低，應認為有證據能力。
  (二)前開各證人及被告丙○○於警詢中之陳述，就本件被告甲○○被訴部分，既經辯護人於準備程序期日爭執其證據能力，
    復無其他法律規定之例外情形，則渠等警詢中所為陳述，除
    依刑事訴訟法第166 之1 第2 項、第3 項第6 款，第166 條
    之2 等規定，及行使反詰問之一方得以陳述人先前不一致之
    陳述為彈劾證據之原則，而用以為爭執被告、證人、鑑定人
    陳述證明力之彈劾證據外，不得直接作為認定被告犯罪事實
    存否之證據。
  (三)又證人、鑑定人依法應具結而未具結者，其證言或鑑定意見
    ，不得作為證據，刑事訴訟法第158 條之3 定有明文。證人
    已經具結合法訊問後又再行傳喚者，其前後應訊作證之內容
    及各項條件等，並非盡然相同，偵查或審判中自應逐次查明
    證人是否有得拒絕證言或不得命其具結等情形，而分別命其
    具結或不命其具結；又命證人具結係為擔保證人供述之真實
    性，證人之證言極易因時間之經過等各項因素之改變等，致
    前後不盡一致，自應於每次訊問前或訊問後踐行命證人具結
    之程序，使證人能警惕其所為供述已受法律上之拘束而不敢
    為虛偽之陳述，俾使偵查及審判機關能藉以發現事實之真相
    。從而刑事訴訟法第188 條所稱：具結應於訊問前為之，但
    應否具結有疑義者，得命於訊問後為之，自係指於不同期日
    訊問證人均應逐次命其具結而言（最高法院96年度臺上字第
    6320號判決參照）。本件就被告甲○○被訴部分，證人即同
    案被告丙○○於偵查中先後兩次經檢察官訊問時所為陳述，
    除時間在前者，即96年6 月14日所為陳述已經依法具結，依
    現有卷證復查無顯不可信之情事，依刑事訴訟法第195 條之
    1 第2 項規定，應認為有證據能力外，其時間在後者，即96
    年7 月31日所為陳述，既未經依法具結，揆諸前開說明，該
    期日所為陳述部分自不得作為證據。
  (四)卷附法務部調查局96年8 月18日調壹字第09623062410 號鑑
    定書、衛生署管制藥品管理局管檢字第0960008375號鑑定書
    ，乃鑑定機關就扣案毒品鑑驗後製作之報告書，其鑑定機關
    既經臺灣高等法院檢察署檢察長及屏東地方法院檢察署檢察
    長概括選任為毒品種類、成分鑑定之鑑定人，有臺灣高等法
    院檢察署92年9 月9 日檢文允字第0921001203號函、臺灣屏
    東地方法院檢察署94年6 月23日屏檢瑞文字第0941000254號
    函在卷可參，均應認有證據能力。
  (五)卷附行動電話通聯調閱查詢單、通聯紀錄，係電信公司人員
    日常業務過程所須製作之紀錄文書，依其製作係大量利用電
    腦系統為輔助工具自動記錄及傳輸顯示之機械性作為，依其
    製作方式，及與其他以同一方式儲存處理之龐大不特定用戶
    資料間之存在關係，幾無單筆發生錯誤或遭篡改之可能，經
    查復不能證明有何顯不可信之情況，依刑事訴訟法第159 條
    之4 第2 款規定，應認為有證據能力。
二、前揭時地被告甲○○、丙○○分乘上開車號自用小客車，一
    度於屏東縣恆春鎮網紗里驛站加油站旁統一便利超商前停車
    並碰面後，旋於屏東縣恆春鎮○○路3 巷6 號前分別為警攔
    查，並在丙○○搭乘之車號BO-6657 號自用小客車內查獲如
    附表二編號(一)至編號(七)所示毒品、器具之事實，業據被告甲○○、丙○○於偵查中及本院審理時所自承，並經證人即當
    時與被告甲○○同車為警攔檢之人丁○○、與被告丙○○同
    車之己○○，及承辦警員許全興於本院審理時到庭證述在卷
    ，復有扣押物品目錄表、扣押筆錄、現場及採證照片16幀附
    卷可稽，又扣案如附表二編號(一)及編號(二)、(三)所示之物，經
    分別囑託法務部調查局、衛生署管制藥品管理局鑑定結果，
    依序為合計驗後淨重3.98公克之海洛因41包、驗餘總計毛重
    17.139公克之甲基安非他命20包，有法務部調查局96年8 月
    18日調壹字第09623062410 號鑑定書、衛生署管制藥品管理
    局管檢字第0960008375號鑑定書附卷可參；又上開扣案經衛
    生署管制藥品管理局合併秤重並鑑驗之甲基安非他命20包，
    經本院另囑託高雄醫學大學附設中和紀念醫院分就附表二編
    號(二)所示，即被告2 人供販賣使用者14包、附表二編號(三)，
    即被告甲○○轉讓供被告丙○○自行施用者6 包分別鑑驗、
    秤重結果，依序為驗後淨重2.83公克、7.987 公克之甲基安
    非他命晶體，另扣案附表二編號(七)所示塑膠吸管裁製之簡易
    藥鏟1 支，亦呈甲基安非他命陽性反應，有該院97年1 月4
    日編號0000-000、0000-000、0000-000號檢驗報告存卷可按
    。另就被告丙○○於前揭時地先後按附表一所示時間、地點
    及內容販賣第一級毒品海洛因予乙○○、庚○○、辛○○、
    戊○○，並持有甲基安非他命俟機販賣之事實，亦據被告丙○○於警詢、偵查中及本院審理時自白不諱，又經證人乙○○、庚○○、辛○○、戊○○於偵查中及本院審理時證述綦
    詳，復有記錄扣案被告丙○○所持門號0000000000號行動電
    話於96年6 月12日至96年6 月14日間，與辛○○使用門號00
    00000000號行動電話通話情形之通聯紀錄1 份在卷可稽，堪
    信為真。訊據被告甲○○於本院審理時，固不否認扣案行動
    電話配掛之門號0000000000號手機SIM 卡，乃壬○○於上開
    時間受其委託所申辦者，然矢口否認有前揭共同販賣毒品及
    轉讓甲基安非他命予被告丙○○之犯行，辯稱：伊與乙○○
    、庚○○、辛○○、戊○○均不認識，亦不曾提供毒品予丙○○販售或施用；又上開伊委託壬○○申請之行動電話門號
    ，於使用約1 週後即告遺失，經伊借用他人手機回撥該門號
    ，復發現為丙○○接聽使用，2 人並在電話中發生口角，猶
    因而遭丙○○藉本案挾怨報復云云。惟查：
  (一)扣案被告丙○○用以供附表一所示販賣海洛因聯絡使用之00
    00000000號行動電話門號，確為壬○○於前開時間受被告甲○○委託而代為申辦者，除據證人壬○○於本院審理時到庭
    結證在卷，並有行動電話通聯調閱查詢單附卷可參。被告甲○○於本院審理時，雖辯稱該手機係因遺失而遭丙○○擅自
    取用云云，然其在偵查中於96年10月24日到案接受檢察官訊
    問時，對該手機已經查獲為被告丙○○持以供聯絡販賣毒品
    使用一節，既已知悉，竟對檢察官問及該原本應由其持用重
    要證物之使用情形，僅消極表示：伊沒有給丙○○手機，今
    （96）年農曆過年伊有看到他等語（96年度偵緝字第447 號
    案卷第3 頁）外，全未提及上開所辯已經遺失並遭丙○○盜
    用情事以求釐清；嗣同日稍後經檢察官進而聲請羈押而接受
    本院值班法官訊問時，明知自己已經檢察官認為涉嫌販賣毒
    品且情節重大，若不即時說明，極可能立刻遭裁定羈押，事
    態嚴重，猶僅簡單答稱：伊沒有提供手機給丙○○使用，伊
    自己都沒有錢可以申請手機云云，甚至表明：伊與丙○○沒
    有仇恨，因為根本很少見面等語（本院96年度聲羈字第411
    卷第31頁反面），何其沈著；另依證人即前揭時地與被告甲○○同車前往驛站加油站，旋並隨同轉往恆春工商附近而同
    時為警攔檢之人丁○○於本院審理時證稱：「他們（即被告
    2 人）在統一便利超商前面遇到有打招呼；那天天氣熱，他
    們2 人在車外抽菸」、「我們是3 人一起抽；約1 支香菸時
    間，約2 、3 分鐘；（他們）只有雙方問好，問對方為何到
    此而已」（本院卷(一)第152 頁、第153 頁反面），寒喧問候
    之情，猶與一般甫因激烈衝突致心生怨隙，甚至不惜以販毒
    重罪相誣者，迥然有異；乃被告甲○○至案發約1 年後，始
    於本院行審理程序時，汲汲力辯，說出該手機早已遺失，復
    強調遺失後旋即得悉為被告丙○○盜用，並因而與之發生口
    角致生嫌隙云云，其稽延提出有利自己關鍵事實之情節，顯
    有可議。
  (二)證人壬○○於本院審理時，雖呼應被告甲○○前開所辯而證
    稱：「他（甲○○）說手機遺失了，要我去辦遺失，我說手
    機是易付卡的，是在我手機交給他之後約一週內跟我講的」
    （本院卷(二)第32頁），就其在警詢及偵查中接受訊問時，均
    未提及此一關鍵事實之原因，則表示因「他們（警察、檢察
    官）沒有問我」（本院卷(二)第33頁），對於何以於警詢後旋
    即前往掛失，又表示：「警察說手機有拿去做毒品買賣，（
    我）知道事態嚴重之後，就去辦遺失」（本院卷(二)第33頁）
    云云，衡情，壬○○前自80年間起，即犯有多筆麻藥前案紀
    錄，有臺灣高等法院被告前案紀錄表1 份在卷可按，對於現
    行法律就販賣毒品所規定之刑責，極其嚴峻，而自己因犯有
    相關前案多筆，尤應極力避嫌，自無不知之理，況依其自承
    為警約詢時，因得悉自己申辦之門號經人持以供販毒重罪使
    用，主觀上猶已感到事態嚴重，依常情，其若明知該手機已
    經遺失，瓜田李下，自無不把握機會極力澄清之理，乃其在
    警詢中卻僅表示：「我不認識丙○○，（我）係將手機門號
    交付甲○○使用，為何是丙○○在使用，我也不清楚」等語
    （偵卷第137 頁警詢筆錄），初已悖於常理；嗣其為警詢問
    完畢後，為求自保，尚且立即向電信公司報失，然至次日，
    即96年11月7 日接受檢察官訊問時，對於該門號之使用情形
    卻仍僅陳稱：「我不知道，我是直接交給他（甲○○）使用
    」等語（偵卷第133 頁），對於早經甲○○告知該物已經遺
    失等重要訊息，仍未置一詞，猶與事理大相逕庭。是其在案
    發逾1 年後，於本院審理時始貿然提出曾經被告甲○○告知
    手機遺失云云，顯係迴護掩飾之詞，不足採信。
  (三)另就附表一所示各筆毒品交易，雖均由被告丙○○出面為之
    ，然其中確亦有向被告甲○○電話洽購聯絡後，始由被告丙○○按指示出面交易者，業據證人戊○○於偵查中證稱：伊
    先打電話給一個「海仔」，並相約至丙○○家前面，再由丙○○出面給毒品；「海仔」的真名伊不知道，但伊見過他的
    人，也是朋友介紹才認識；伊確定都是打給「海仔」等語（
    偵卷第81頁），並指認其所稱「海仔」即被告甲○○無誤。
    嗣證人戊○○於本院審理時，雖翻異前詞，改稱：當時電話
    均為與伊合資購買毒品之人辛○○打的，不是伊；伊前開在
    偵查中所言是因緊張而說錯了，伊認識的「海仔」較為年輕
    ，約30幾歲，不是被告甲○○云云（本院卷(一)第160 頁反面
    、第161 頁），然姑不論其在偵查中證述時，對於所指認者
    乃涉犯販賣毒品罪嫌之人，刑責之重，苟非有深仇大恨，應
    無無故誣攀之理，且一經指認，日後必有對質相見之時，若
    非有相當確信，大可逕予否認，亦不致草率肯認而無端樹敵
    ，今被告甲○○不僅為年近半百之人，觀其體態外貌，亦無
    不及，乃證人戊○○竟聲稱於偵查中因誤認為年約30歲之青
    年而發生混淆，已有可議；另其在本院審理時，為求自圓，
    雖表示偵查中係因緊張而說錯云云，然依卷附前案資料所示
    ，證人戊○○前有毒品、竊盜等多筆前案紀錄，多歷審訊，
    面對檢察官訊問之經驗極豐，與素無前科之初犯者已然有異
    ，而其本件於偵查中陳述之身分復為證人，非關己罪，亦欠
    缺所稱因緊張致胡言亂語之條件，況其偵查中所言情節，均
    條理、邏輯清晰，內容不僅非單純就問話提供之選項表示允
    否，猶均為積極建構陳述之具體事實，與一般因緊張失措、
    期期艾艾間所為，迥然有別，嗣經質以上開陳述之內容，與
    一般應答口誤之情形有異時，始又改稱係誤植同時期向另一
    名為「阿海」之人購買毒品之情景所致云云，言詞閃爍，衡
    情，本件證人戊○○因接洽購買海洛因而經指示與被告丙○○交易發生於96年6 月12日，僅歷2 日，即於96年6 月14日
    為警查獲並製作筆錄，茲其購買毒品之目的既在供自己施用
    ，依常情亦無在兩日間與多人頻繁交易至足以混淆記憶之理
    ，是其在本院審理時強詞翻異，迴護掩飾之情，欲蓋彌彰。
  (四)又被告甲○○雖辯稱其前揭時地為警盤查前，與被告丙○○
    在恆春鎮網紗里驛站加油站旁統一便利超商前相遇係純屬偶
    然，並無將附表二所示扣案海洛因、甲基安非他命等物交付
    被告丙○○情事云云，證人即前述與被告甲○○同車之人丁○○、證人即駕車搭載被告丙○○前往上址之人己○○於本
    院審理時，亦證稱當日在驛站加油站時，並未見被告甲○○
    交付物品予被告丙○○，或表示被告丙○○在該處下車後，
    再度上車時，手上並未持有何物云云。然依證人己○○於本
    院審理時，既表示與被告丙○○平常並無交情，僅因當日上
    午駕車在路上不期而遇，竟能自告奮勇停車搭載，並不計代
    價，載同奔馳於分居恆春鎮北、鎮南之上開加油站及恆春工
    商一帶，往來不下數10公里之路途間，儼然置自己工作於不
    顧且毫無怨尤等情（詳本院卷(一)第146 頁反面），與事理已
    然有間，其所稱與被告丙○○相遇之原因，猶與其警詢中陳
    稱：「（當天）是丙○○打電話給我，要我開車載他去恆春
    鎮○○路找朋友，才與他同行」（警卷第14頁）之情節相互
    矛盾；另證人丁○○於本院審理時雖強調：被告甲○○於當
    日稍早在驛站加油站與被告丙○○碰面時，雙方只是相互問
    好云云（本院卷(一)第152 頁、第153 頁反面），然依其所言
    ，當日渠等與被告丙○○於位置略在恆春鎮北側之上開加油
    站短暫相會後，旋即各自出發，證人丁○○並陪同被告甲○○同車以無特定目的地之方式，四處找尋茄苳樹而無果後，
    竟能與先前分道後，即自上開加油站直接駛往約10餘公里外
    ，位置略在恆春鎮南側恆春工商附近之被告丙○○座車再次
    相遇，並同時為警攔檢，其時空關係，顯不相當，是2 名證
    人所言，顯然多有隱瞞，不足採信。此外，被告丙○○於本
    院審理期日以證人身分為被告甲○○被訴部分作證時，雖亦
    翻異前詞，改稱其毒品來源係另由綽號「慶仔」之人提供，
    與被告甲○○全然無涉云云，就其先前對被告甲○○所為指
    述，則先表示係因前述手機糾紛發生口角致心生怨隙所致（
    本院卷(二)第39頁），嗣最後審理期日時，又改稱：「因為之
    前戊○○及辛○○已經在派出所都這樣講，所以他們兩個人
    要我這樣說，說這樣罪比較輕」云云（本院卷(二)第124 頁）
    ，然除所謂因手機致生口角之說，顯與事理不符，已如前述
    外，茲被告丙○○、證人戊○○、辛○○於本件案發後，雖
    均於96年6 月14日接受警詢並製作筆錄，然依是日筆錄除被
    告丙○○已就其與被告甲○○前開共同販賣毒品之事實具體
    自白外，其餘2 名證人甚至直到數月後另經檢察官訊問前，
    均不曾提及有被告丙○○以外之人參與本件犯行，有各該筆
    錄在卷可按，是被告丙○○此部分所言，矛盾至明，顯係嗣
    後迴護被告甲○○所為，不足採取。茲以政府對毒品非法交
    易向來查禁森嚴，重罰而不寬貸，凡此自為智慮健全之成年
    人所得知悉，而海洛因、甲基安非他命價格昂貴，取得不易
    ，其販賣者，苟非有利可圖，猶無甘冒遭查緝法辦並處以重
    刑之風險，而為此害人身家劣行之理，是除有其他具體事證
    可為不同認定者外，被告甲○○、丙○○前開販賣海洛因及
    意圖販賣而持有甲基安非他命之行為，主觀上顯有從中賺取
    買賣價差牟利之意圖，亦堪認定。綜上所述，被告甲○○、
    丙○○前揭犯罪事實均堪認定。本件被告犯罪事證已臻明確
    ，應依法論科。
三、查第二級毒品MDMA、MDA 、安非他命及甲基安非他命等成分
    均屬安非他命類藥品，行政院衛生署為有效管理該類藥品與
    其衍生物類、製劑，業以75年7 月11日衛署藥字第597627號
    公告重申禁止使用，而列為藥事法規定之禁藥。又藥事法第
    83條第1 項係於93年4 月21日修正公布，同年月23日施行，
    為毒品危害防制條例之後法，茲其條文規定之法定刑為7 年
    以下有期徒刑，得併科新臺幣500 萬元以下罰金，與毒品危
    害防制條例第8 條第2 項之法定刑為6 月以上，5 年以下有
    期徒刑，得併科新臺幣70萬元以下罰金相較，以藥事法第83
    條第1 項之法定刑為重。另毒品之範圍尚包括影響精神物質
    與其製品，而藥事之管理，亦非僅止於藥品之管理，毒品未
    必均為經公告列管之禁藥，禁藥亦非必為毒品，毒品危害防
    制條例與藥事法間，並無必然之特別法與普通法關係。是除
    有轉讓之第二級毒品達毒品危害防制條例第8 條第6 項授權
    主管機關規定之一定數量，經依法加重致法定刑較藥事法第
    83條第1 項規定之法定刑為重之情形外，因藥事法第83條第
    1 項為後法，且為重法，依法條競合關係，應優先適用藥事
    法處罰（臺灣高等法院暨所屬法院94年法律座談會刑事類提
    案第8 號結論意旨參照）。茲被告甲○○前揭時地轉讓如附
    表二編號(三)所示，供被告丙○○施用之甲基安非他命6 包，
    經本院囑託高雄醫學大學附設中和紀念醫院鑑驗並秤重結果
    ，其合計驗後淨重為7.987 公克，有該院97年1 月4 日編號
    0000-000號檢驗報告附卷可憑，尚未達「轉讓持有毒品加重
    其刑之數量標準」第2 條第2 款所規定須轉讓至淨重10公克
    以上之加重標準，要無毒品危害防制條例第8 條第6 項加重
    規定之適用，揆諸前開說明，本件關於轉讓甲基安非他命部
    分，應依藥事法第83條第1 項轉讓禁藥罪論處。
四、按海洛因、甲基安非他命依序為毒品危害防制條例第2 條第
    2 項第1 款、第2 款規定之第一級、第二級毒品，不得販賣
    、轉讓。核被告甲○○、丙○○如附表一編號(一)至編號(四)所
    示販賣海洛因之行為，均係犯毒品危害防制條例第4 條第1
    項販賣第一級毒品罪；另就渠2 人持有如附表二編號(二)所示
    甲基安非他命14包而俟機販賣之行為，均係犯毒品危害防制
    條例第5 條第2 項意圖販賣而持有第二級毒品罪；被告甲○○以附表二編號(三)所示甲基安非他命6 包無償提供被告丙○○之行為，係犯藥事法第83條第1 項轉讓禁藥罪。又：
  (一)被告甲○○、丙○○就前開販賣第一級毒品罪及意圖販賣而
    持有第二級毒品罪，均有犯意聯絡及行為分擔，均為共同正
    犯。公訴意旨就被告等如附表一編號(三)所示販賣第一級毒品
    予辛○○、戊○○2 人之行為，固分別獨立論列於起訴書附
    表內，然其行為之時間、地點既均相同，復據證人辛○○、
    戊○○證稱該次交易乃渠2 人合資所為，是其此部分交易行
    為僅有1 個，自應認為同一犯罪事實而論以1 罪，附此敘明
    。
  (二)公訴意旨就被告等為供販賣而推由被告丙○○現實持有扣案
    附表二編號(二)所示甲基安非他命14包之行為，固以其所犯為
    毒品危害防制條例第4 條第2 項販賣第二級毒品罪而提起公
    訴，惟販賣行為之成立雖以販入、賣出兩部分，有一即可，
    然依現有卷證，除據被告丙○○於本院審理時自承渠持有該
    等甲基安非他命係為俟機販賣之目的等情外，既無可資證明
    被告2 人曾經賣出甲基安非他命之具體證據，依現有卷證，
    復不能證明被告甲○○取得該等甲基安非他命係本於向他人
    販入，或自行製造、收受轉讓，甚或偶然拾獲等情，是依現
    有卷證，自難認定渠2 人前開行為已然成立販賣第二級毒品
    犯行，應由本院就基本社會事實同一之範圍內，變更起訴法
    條。
  (三)被告甲○○前揭轉讓甲基安非他命予被告丙○○之數量，既
    未達上開適用加重規定之標準，應優先適用轉讓禁藥罪，已
    如前述，公訴意旨以其所犯為毒品危害防制條例第8 條第2
    項轉讓第二級毒品罪而提起公訴，亦應由本院於基本社會事
    實同一之範圍內，變更起訴法條。
  (四)被告丙○○於前揭時地案發後，在警詢中就附表一編號(一)、
    (二)、(四)等3 筆未經警員發覺之販賣第一級毒品犯行自首而接
    受裁判，業經證人即承辦警員許全興於本院審理時到庭證述
    在卷（本院卷(一)第150 頁），其因自首而減省司法資源，且
    有悔改之意，就此部分犯行，併依刑法第62條前段自首之規
    定，減輕其刑。
  (五)按毒品危害防制條例第4 條第1 項販賣第一級毒品罪之法定
    刑為「死刑或無期徒刑；處無期徒刑者，得併科新臺幣一千
    萬元以下罰金」，甚為嚴峻，然同為販賣第一級毒品之人，
    其原因動機不一，犯罪情節未必盡同，或有大盤毒梟者，亦
    有中、小盤之分，其販賣行為所造成危害社會之程度迥然有
    異，法律科處此類犯罪，所設法定最低本刑卻同為「無期徒
    刑，得併科新臺幣一千萬元以下罰金」，並無異同。是以，
    倘其情狀處以相當程度之有期徒刑，即足懲儆，並可達防衛
    社會之目的者，自非不可依客觀之犯行與主觀之惡性相衡以
    考量其情狀是否有可憫恕之處，適用刑法第59條規定酌量減
    輕其刑，期使個案裁判之量刑，能斟酌至當，符合比例原則
    。本件被告甲○○、丙○○如附表一所示4 次販賣海洛因犯
    行，其販賣毒品之數量非鉅，縱扣案海洛因雖以41小包分裝
    ，其合計驗後淨重亦僅3.98公克，相較於國際毒梟生產、走
    私者，動輒以公斤計算之海洛因磚，規模尚屬有限，其惡性
    亦非重大不赦，只因一時貪念，致罹法定刑為死刑或無期徒
    刑之重典，相對於長期大量販賣毒品之大毒梟而言，被告2
    人對社會治安及國民健康危害之程度，倘亦處以死刑或無期
    徒刑，或就被告丙○○如附表一編號(一)、(二)、(四)所示犯行，
    經自首而仍處以有期徒刑15年，不免過苛，且無從與前開大
    毒梟之惡行有所區隔，是其犯罪情狀在客觀上確足以引起一
    般人之同情，情節尚堪憫恕，若處以法定最低度之刑，猶嫌
    過重，爰各依刑法第59條規定減輕其刑，故死刑減輕者，為
    無期徒刑；無期徒刑減輕者，為20年以下15年以上有期徒刑
    ；有期徒刑、罰金刑減輕至其刑2 分之1 。被告丙○○就附
    表一編號(一)、(二)、(四)3 筆犯行，均有2 種減輕事由，並應遞
    減之。
  (六)另刑罰法規所規定各該特定犯罪，除有原已集合多數犯行為
    構成要件行為態樣或其他特別規定者外，行為人主觀上僅須
    具備對於法條規定各該構成要件之「認識」及「意欲」（即
    構成要件之「知」與「欲」），其主觀不法構成要件即已該
    當，至其動機或在個案中誘發多次行為之共同主觀意向聯繫
    （如概括、整體犯意等）為何，要非所問，今被告甲○○、
    丙○○前開4 次販賣第一級毒品犯行，及其意圖販賣而持有
    第二級毒品犯行，被告甲○○並另犯轉讓禁藥犯行間，既均
    具備完整並可獨立區隔之主、客觀不法構成要件，應各自成
    立並論以數罪而分論併罰之。
  (七)被告丙○○前揭時地經查獲時，旋經查獲有施用第二級毒品
    甲基安非他命犯行，經本院96年度毒聲字第218 號裁定令入
    勒戒處所施予觀察、勒戒，有臺灣高等法院被告前案紀錄表
    及臺灣屏東地方法院檢察署刑案資料查註紀錄表各1 份在卷
    可按，其因施用毒品而持有本件如附表二編號(三)所示6 包甲
    基安非他命，該持有之行為應為施用之行為所吸收，不另論
    罪。
  (八)被告丙○○之辯護人於本院審理時，雖以同案被告甲○○係
    因被告丙○○於警詢中供出毒品來源而經查獲為由，請求依
    毒品危害防制條例第17條規定減輕其刑，惟被告丙○○與甲○○係以共同正犯型態，犯前揭販賣第一級毒品及意圖販賣
    而持有第二級毒品之罪，2 人間就各該犯行既無上、下游之
    關係，其在警詢中供出共同被告甲○○，自無上開關於供出
    來源而破獲者，得減輕其刑規定之適用，併此敘明。
五、爰審酌被告2 人之年齡、品行、智識能力、犯罪動機、手段
    、對於法益所生侵害之程度：被告甲○○為49年3 月30日出
    生、受有國中畢業教育程度、業工之人，有年籍資料附卷可
    參，並據其在本院審理時陳明在卷，本件犯罪時年47歲，前
    有多次犯罪經法院判刑確定之紀錄略以：(一)69年間因賭博罪
    ，經本院69年度易字第474 號判處罰金600 元確定，於69年
    7 月14日繳納罰金執行完畢；(二)69年間因軍法搶奪案件經判
    決確定，於69年8 月3 日入監執行，74年5 月10日因縮刑假
    釋出監；(三)82年間因違反麻醉藥品管理條例案件，經臺灣高
    等法院高雄分院82年度上訴字第3905號（臺灣高雄地方法院
    82年度訴字第2826號）判處有期徒刑6 月確定，於83年7 月
    26日易科罰金執行完畢；(四)82年間因違反藥事法案件，經臺
    灣高雄地方法院83年度訴字第2279號判處有期徒刑4 月確定
    ；(五)83年因違反麻醉藥品管理條例案件，經臺灣高雄地方法
    院84年度易緝字第250 號判處有期徒刑7 月確定，並與前開
    (四)部分所示之刑，合併經臺灣高雄地方法院84年度聲字第16
    08號裁定應執行有期徒刑10月，於84年7 月5 日入監執行，
    85年4 月26日期滿出監執行完畢；(六)又84年間另因煙毒案件
    ，經臺灣高等法院高雄分院85年度上訴字第239 號（本院84
    年度訴字第868 號）判處有期徒刑3 年2 月確定，於85年7
    月2 日入監執行，87年8 月20日因縮刑假釋出監；(七)88年間
    因違反毒品危害防制條例案件，經臺灣高雄地方法院89年度
    訴字第422 號判處有期徒刑1 年確定；(八)89年間因違反毒品
    危害防制條例案件，經臺灣高雄地方法院89年度易字第4605
    號判處有期徒刑10月確定；(九)90年間因違反毒品危害防制條
    例案件，經臺灣高雄地方法院90年度訴字第652 號判處有期
    徒刑1 年2 月確定；(十)91年間因違反槍砲彈藥刀械管制條例
    案件，經臺灣高雄地方法院91年度訴字第1296號判處有期徒
    刑1 年4 月，併科罰金新臺幣40,000元確定；(十一)91年間因違
    反毒品危害防制條例案件，經臺灣高雄地方法院91年度訴字
    第1963號判處有期徒刑1 年、10月，應執行有期徒刑1 年8
    月確定，並與上開(七)、(八)、(九)、(十)所示之刑，於90年10月19
    日入監執行，甫於95年11月1 日縮刑假釋出監，依指揮書應
    於96年10月6 日保護管束期滿，有臺灣高等法院被告前案紀
    錄表、臺灣高等法院在監在押全國記（紀）錄表及臺灣屏東
    地方法院檢察署刑案資料查註紀錄表各1 份在卷可按；另被
    告丙○○為64年6 月24日出生、受有國中肄業教育程度、以
    駕駛挖土機為業之人，亦有年籍資料附卷可參，並據其在本
    院審理時陳明在卷，本件犯罪時年32歲，前因犯公共危險、
    恐嚇、妨害自由3 罪，經本院84年度易字第11號判處有期徒
    刑5 月、拘役50日、拘役50日，應執行有期徒刑5 月、拘役
    90日，緩刑4 年，於84年3 月6 日確定，有臺灣高等法院被
    告前案紀錄表及臺灣屏東地方法院檢察署刑案資料查註紀錄
    表各1 份在卷可按；並考量被告甲○○前科累累，甫經假釋
    出監即再犯罪，惡性非輕，又其藉略施小利，利用他人出面
    販毒營利，與被告丙○○為區區蠅頭薄利即為虎作倀之犯罪
    動機、手段，販賣及查獲毒品之數量，及被告甲○○於犯罪
    經查獲後，均狡飾犯行，依現有卷證尚難認為有何悔悟意思
    ；被告丙○○自為警查獲後，均坦認犯行之犯後態度等一切
    情狀，各量處如主文所示之刑，又依渠等犯罪係為謀私利而
    不惜以毒物戕害國民健康，為害國家、社會，難期能善加行
    使公民權利、造福人群之性質，認為有褫奪公權以維護社會
    公眾權益之必要，並宣告褫奪公權，另各定其應執行之刑，
    以資儆懲。
六、沒收：
  (一)扣案如附表二編號(一)、(二)所示被告2 人供販賣使用之海洛因
    、甲基安非他命為查獲之毒品，其包裝袋因盛裝毒品而為該
    成分所沾黏，無法析離，此觀卷附法務部調查局93年3 月19
    日調科壹字第09300113060 號函文意旨自明，應與所盛裝、
    沾黏之毒品併同處分，依毒品危害防制條例第18條第1 項前
    段，沒收銷燬之。
  (二)扣案如附表二編號(四)、(五)、(六)所示空夾鏈袋4 個、茶葉罐、
    手機及內含之晶片卡，分別為被告丙○○、甲○○所有，並
    供本件持有、販賣毒品犯罪使用之物，應依刑法第38條第1
    項第2 款規定宣告沒收。
  (三)又毒品危害防制條例第19條第1 項固規定「犯第4 條至第9
    條、第12條、第13條或第14條第1 項、第2 項之罪者，其供
    犯罪所用或因犯罪所得之財物，均沒收之，如全部或一部不
    能沒收時，追徵其價額或以其財產抵償之」。但共同正犯之
    犯罪所得為現款時，因係合併計算，且於全部或一部不能沒
    收時，以其財產抵償之，為避免執行時發生重複沒收、抵償
    之情形，故各共同正犯之間係採連帶沒收主義，於裁判時應
    諭知連帶沒收。被告甲○○、丙○○如附表二編號(八)所示販
    賣第一級毒品所得共計3,500 元雖均未扣案，仍應依毒品危
    害防制條例第19條第1 項規定宣告沒收，並諭知如全部或一
    部不能沒收時，以渠2 人之財產連帶抵償之。
  (四)末按，沒收為從刑之一種，依主從不可分原則，應附隨於主
    刑而同時宣告之，除有罪，免刑等判決，於裁判時併宣告外
    ，如諭知無罪之判決，既無主刑，從刑亦無所附麗，故案內
    之違禁物，應另依刑法第40條但書由檢察官聲請單獨宣告沒
    收，最高法院著有78年臺非字第72號判例可資參照；又按「
    違禁物得單獨宣告沒收」，為刑法第40條但書所明定。從而
    法院於被告不成立犯罪而判決無罪時，因案件既已繫屬於法
    院，對於扣案之違禁物，自得依刑法第40條但書之規定，單
    獨宣告沒收，僅於案件未起訴或不起訴時，始由檢察官聲請
    法院裁定宣告沒收，以防衛社會利益，兼顧訴訟經濟（最高
    法院83年度臺非字第342 號判決參照）。扣案如附表二編號
    (七)所示吸管裁製之簡易藥鏟1 支，其表面因被告丙○○持以
    供施用毒品犯罪使用而沾有微量甲基安非他命成分，有高雄
    醫學大學附設中和醫院97年1 月4 日編號0000-000號檢驗報
    告附卷可參，與附表二編號(三)所示被告丙○○因另案施用（
    已經裁定送觀察、勒戒執行完畢）而持有之甲基安非他命6
    小包，均為查獲之毒品，並均已經檢察官於起訴書內聲請依
    法宣告沒收，依前開函文意旨，其沾附、盛裝所在之簡易藥
    鏟及夾鏈袋與該毒品成分既已析離不易，應併同處分，均依
    毒品危害防制條例第18條第1 項前段，沒收銷燬之。
據上論斷，應依刑事訴訟法第299 條第1 項前段、第300 條，毒
品危害防制條例第4 條第1 項、第5 條第2 項、第18條第1 項前
段、第19條第1 項，藥事法第83條第1 項，刑法第11條、第28條
、第62條前段、第59條、第37條第2 項、第38條第1 項第2 款、
第51條第5 款，判決如主文。
本案經檢察官簡志祥到庭執行職務
中    華    民    國    97    年    10    月    7     日
              刑事第二庭  審判長  法  官  黃國永
                                  法  官  戴韻玲
                                  法  官  陳松檀
以上正本證明與原本無異。
如不服本判決應於收受本判決送達後10日內向本院提出上訴書狀
，其未敘述上訴理由者，並得於提起上訴後10日內向本院補提理
由書狀（均須按他造當事人之人數附繕本）「切勿逕送上級法院
」
中    華    民    國    97    年    10    月    7     日
                                  書記官  黃佳惠
附錄本件判決引用之法條：
毒品危害防制條例第4條
製造、運輸、販賣第一級毒品者，處死刑或無期徒刑；處無期徒
刑者，得併科新臺幣1 千萬元以下罰金。
製造、運輸、販賣第二級毒品者，處無期徒刑或7 年以上有期徒
刑，得併科新臺幣7 百萬元以下罰金。
製造、運輸、販賣第三級毒品者，處5 年以上有期徒刑，得併科
新臺幣5 百萬元以下罰金。製造、運輸、販賣第四級毒品者，處
3 年以上10年以下有期徒刑，得併科新臺幣3 百萬元以下罰金。
製造、運輸、販賣專供製造或施用毒品之器具者，處1 年以上7
年以下有期徒刑，得併科新臺幣1 百萬元以下罰金。
前五項之未遂犯罰之。
毒品危害防制條例第5條
意圖販賣而持有第一級毒品者，處無期徒刑或10年以上有期徒刑
，得併科新臺幣7 百萬元以下罰金。
意圖販賣而持有第二級毒品者，處5 年以上有期徒刑，得併科新
臺幣5 百萬元以下罰金。
意圖販賣而持有第三級毒品者，處3 年以上10年以下有期徒刑，
得併科新臺幣3 百萬元以下罰金。
意圖販賣而持有第四級毒品或專供製造、施用毒品之器具者，處
1 年以上7 年以下有期徒刑，得併科新臺幣1 百萬元以下罰金。
藥事法第83條
明知為偽藥或禁藥，而販賣、供應、調劑、運送、寄藏、牙保、
轉讓或意圖販賣而陳列者，處7 年以下有期徒刑，得併科新臺幣
5 百萬元以下罰金。
犯前項之罪，因而致人於死者，處7 年以上有期徒刑，致重傷者
，處3 年以上12年以下有期徒刑。
因過失犯第1 項之罪者，處2 年以下有期徒刑、拘役或科新臺幣
30萬元以下罰金。
第1 項之未遂犯罰之。
【附表一】
┌──┬────┬──────┬─────────┬─────────────┐
│編號│販賣對象│  時    間  │    地      點    │ 售得價金（單位：新臺幣） │
├──┼────┼──────┼─────────┼─────────────┤
│ (一) │ 乙○○ │96年6 月7 日│屏東縣恆春鎮三溝里│500元                     │
│    │        │中午12時許  │三溝路麥佃巷12-1號│（重約0.1公克）           │
│    │        │            │丙○○住處        │                          │
├──┼────┼──────┼─────────┼─────────────┤
│ (二) │ 庚○○ │96年6 月12日│同上              │1,000元                   │
│    │        │上午9 時許  │                  │（份量約2 粒米之體積）    │
├──┼────┼──────┼─────────┼─────────────┤
│ (三) │ 辛○○ │96年6 月12日│同上              │1,000元                   │
│    │ 戊○○ │上午9 時許  │                  │（份量約2 粒米之體積）    │
│    │（合資）│            │                  │                          │
├──┼────┼──────┼─────────┼─────────────┤
│ (四) │ 庚○○ │96年6 月13日│同上              │1,000元                   │
│    │        │上午7 時許  │                  │（份量約2 粒米之體積）    │
└──┴────┴──────┴─────────┴─────────────┘
【附表二】
┌─┬──────┬─────────────────┬───────────┬───┐
│  │  名    稱  │        數              量        │       宣告內容       │ 狀態 │
├─┼──────┼─────────────────┼───────────┼───┤
│(一)│海洛因      │41小包（合計驗後淨重3.98公克）    │連同包裝袋均沒收銷燬之│ 扣案 │
│  │            │      （空包裝總重8.09公克）      │                      │      │
├─┼──────┼─────────────────┼───────────┼───┤
│(二)│甲基安非他命│14小包（合計驗後淨重2.83公克）    │連同包裝袋均沒收銷燬之│ 扣案 │
├─┼──────┼─────────────────┼───────────┼───┤
│(三)│甲基安非他命│6 小包（合計驗後淨重7.987 公克）  │連同包裝袋均沒收銷燬之│ 扣案 │
├─┼──────┼─────────────────┼───────────┼───┤
│(四)│空夾鏈袋    │4 個                              │沒收                  │ 扣案 │
├─┼──────┼─────────────────┼───────────┼───┤
│(五)│茶葉罐      │1 只                              │沒收                  │ 扣案 │
├─┼──────┼─────────────────┼───────────┼───┤
│(六)│手機        │1 支                              │沒收                  │ 扣案 │
│  │            │（含門號：0000000000號SIM卡1 片） │                      │      │
├─┼──────┼─────────────────┼───────────┼───┤
│(七)│吸管藥鏟    │1 支                              │沒收銷燬之            │ 扣案 │
│  │（沾有甲基安│                                  │                      │      │
│  │非他命成分）│                                  │                      │      │
├─┼──────┼─────────────────┼───────────┼───┤
│(八)│現金        │新臺幣3,500元                     │沒收，如全部或一部不能│未扣案│
│  │            │                                  │沒收時，以被告與共犯之│      │
│  │            │                                  │財產連帶抵償之        │      │
└─┴──────┴─────────────────┴───────────┴───┘


司法院資訊處製作；財團法人民間司法改革基金會備份。
